---
title: "eda_yeast_grn_ppi"
author: "Lidia Gozdecka"
date: "2026-06-05"
output: html_document
---

```{r setup, include=FALSE}
knitr::opts_chunk$set(echo = TRUE)
```

```{r}
library(httr2)
library(readr)
library(dotenv)
library(here)
library(dplyr)

library(igraph)
```

Reading the data i downloaded with the 01 and o2 scripts (API in 01, hyperlink to flatfile in 02)

```{r}

file_00 <- read_tsv("../data/raw/raw_data_ppi_Scerevisiae_small.tsv")
file_01 <- read_tsv("../data/raw/raw_data_ppi_Scerevisiae_full.tsv")
file_02 <- read_tsv("../data/raw/raw_yeast_grn_tflink.gz")
```

```{r}
files <- list(file_00, file_01, file_02)

for(i in seq_along(files)){
  if(is.data.frame(files[[i]])){
    cat("File", i-1 , " exists and was loaded correctly :DD\n")
  }else{
    cat("File", i-1, "does not exist or was NOT loaded as a dataframe :((\n")
  }
}


```

Wczytuję PPI z danych z BioGRID (werjsa z dodatkowym info) i poprawiam nazwy kolumn na łatwiejsze do pisania w kodzie

```{r}
ppi_raw <- read_tsv(
  here("data", "raw", "raw_data_ppi_Scerevisiae_full.tsv"),
  col_names=c(
     "biogrid_interaction_id",
    "entrez_a", "entrez_b",
    "biogrid_id_a", "biogrid_id_b",
    "systematic_name_a", "systematic_name_b",  # ← to są nazwy YLR418C etc.
    "official_symbol_a", "official_symbol_b",  # ← to są CDC73, CTR9 etc.
    "synonyms_a", "synonyms_b",
    "experimental_system", "experimental_system_type",
    "author", "pubmed_id",
    "organism_a", "organism_b",
    "throughput", "score", "modification",
    "phenotypes", "qualifications", "tags", "source_db"
  ),
  skip=1
)


ppi_edges <- ppi_raw %>% 
  filter(experimental_system_type=="physical") %>% 
  transmute(
    name_from=systematic_name_a,
    name_to = systematic_name_b,
    from=official_symbol_a,
    to=official_symbol_b,
    interaction_type=experimental_system,
    detection_method=experimental_system,
    throughput=throughput,
    source="BioGRID",
    layer="PPI"
  )


```

Wczytuję warstwę GRN z danych z TFLink.net

```{r}
grn_raw <- file_02

grn_edges <- grn_raw %>% 
  transmute(
    from=Name.TF,
    to=Name.Target,
    source="TFLink",
    layer="GRN"
  )
```

Składam to w jeden graf 2 warstwowy

```{r}

all_edges <- bind_rows(ppi_edges, grn_edges)

```

Sprawdzam czy wszystko jest OK i jakie cechy warstwy mają z osobna:

```{r}
all_edges %>% 
  count(layer)
 

all_edges %>% 
  filter(is.na(from) | is.na(to))
#nie ma braków :DD

#czy na pewno w obu warstwach są nazwy w jednej konwencji

head(all_edges %>% filter(layer=="PPI") %>% pull(from))
head(all_edges %>% filter(layer=="GRN") %>% pull(from))


# czy teraz węzły się pokrywają między warstwami?
ppi_nodes <- union(ppi_edges$from, ppi_edges$to)
grn_nodes <- union(grn_edges$from, grn_edges$to)

length(intersect(ppi_nodes, grn_nodes))  # ile wspólnych węzłów
length(ppi_nodes)
length(grn_nodes)
```

Przechodzę do składania grafu 2 warstwowego - z multinet

```{r}

library(multinet)
```

```{r}

#creating an empty ml graph object
yeast_ml <- ml_empty()


#adding layers, one directed oen undirected
add_layers_ml(yeast_ml,
              layers=c("PPI", "GRN"),
              directed=c(FALSE, TRUE)
)


#adding ppi edges
ppi_df <- data.frame(
  actor1 = ppi_edges$from,
  layer1 = "PPI",
  actor2 = ppi_edges$to,
  layer2 = "PPI",
)

grn_df <- data.frame(
  actor1 = grn_edges$from,
  layer1 = "GRN",
  actor2 = grn_edges$to
  
)


add_edges_ml(yeast_ml, ppi_df)
add_edges_ml(yeast_ml,grn_df)


yeast_ml
summary(yeast_ml)
```
