---
title: "eda_yeast_grn_ppi"
author: "Lidia Gozdecka"
date: "2026-06-05"
output: html_document
---

```{r setup, include=FALSE}
knitr::opts_chunk$set(echo = TRUE)
```

```{r}
library(httr2)
library(readr)
library(dotenv)
library(here)
library(dplyr)

library(igraph)
```

Reading the data i downloaded with the 01 and o2 scripts (API in 01, hyperlink to flatfile in 02)

```{r}

file_00 <- read_tsv("../data/raw/raw_data_ppi_Scerevisiae_small.tsv")
file_01 <- read_tsv("../data/raw/raw_data_ppi_Scerevisiae_full.tsv")
file_02 <- read_tsv("../data/raw/raw_yeast_grn_tflink.gz")
```

```{r}
files <- list(file_00, file_01, file_02)

for(i in seq_along(files)){
  if(is.data.frame(files[[i]])){
    cat("File", i-1 , " exists and was loaded correctly :DD\n")
  }else{
    cat("File", i-1, "does not exist or was NOT loaded as a dataframe :((\n")
  }
}


```

Wczytuję PPI z danych z BioGRID (werjsa z dodatkowym info) i poprawiam nazwy kolumn na łatwiejsze do pisania w kodzie

```{r}
ppi_raw <- read_tsv(
  here("data", "raw", "raw_data_ppi_Scerevisiae_full.tsv"),
  col_names=c(
     "biogrid_interaction_id",
    "entrez_a", "entrez_b",
    "biogrid_id_a", "biogrid_id_b",
    "systematic_name_a", "systematic_name_b",  # ← to są nazwy YLR418C etc.
    "official_symbol_a", "official_symbol_b",  # ← to są CDC73, CTR9 etc.
    "synonyms_a", "synonyms_b",
    "experimental_system", "experimental_system_type",
    "author", "pubmed_id",
    "organism_a", "organism_b",
    "throughput", "score", "modification",
    "phenotypes", "qualifications", "tags", "source_db"
  ),
  skip=1
)


ppi_edges <- ppi_raw %>% 
  filter(experimental_system_type=="physical") %>% 
  transmute(
    name_from=systematic_name_a,
    name_to = systematic_name_b,
    from=official_symbol_a,
    to=official_symbol_b,
    interaction_type=experimental_system,
    detection_method=experimental_system,
    throughput=throughput,
    source="BioGRID",
    layer="PPI"
  )


```

Wczytuję warstwę GRN z danych z TFLink.net

```{r}
grn_raw <- file_02

grn_edges <- grn_raw %>% 
  transmute(
    from=Name.TF,
    to=Name.Target,
    source="TFLink",
    layer="GRN"
  )
```

Składam to w jeden graf 2 warstwowy

```{r}

all_edges <- bind_rows(ppi_edges, grn_edges)

```

Sprawdzam czy wszystko jest OK i jakie cechy warstwy mają z osobna:

```{r}
all_edges %>% 
  count(layer)
 

all_edges %>% 
  filter(is.na(from) | is.na(to))
#nie ma braków :DD

#czy na pewno w obu warstwach są nazwy w jednej konwencji

head(all_edges %>% filter(layer=="PPI") %>% pull(from))
head(all_edges %>% filter(layer=="GRN") %>% pull(from))


# czy teraz węzły się pokrywają między warstwami?
ppi_nodes <- union(ppi_edges$from, ppi_edges$to)
grn_nodes <- union(grn_edges$from, grn_edges$to)

length(intersect(ppi_nodes, grn_nodes))  # ile wspólnych węzłów
length(ppi_nodes)
length(grn_nodes)
```

Przechodzę do składania grafu 2 warstwowego - z multinet

```{r}

library(multinet)
```

```{r}

#creating an empty ml graph object
yeast_ml <- ml_empty()


#adding layers, one directed oen undirected
add_layers_ml(yeast_ml,
              layers=c("PPI", "GRN"),
              directed=c(FALSE, TRUE)
)


#adding ppi edges
ppi_df <- data.frame(
  actor1 = ppi_edges$from,
  layer1 = "PPI",
  actor2 = ppi_edges$to,
  layer2 = "PPI"
)

grn_df <- data.frame(
  actor1 = grn_edges$from,
  layer1 = "GRN",
  actor2 = grn_edges$to,
  layer2="GRN"
)


add_edges_ml(yeast_ml, ppi_df)
add_edges_ml(yeast_ml,grn_df)


yeast_ml
summary(yeast_ml)
```

Teraz wybiore niewielki fragment sieci do wizualizacji - wybieram wierzhcolk ktore istnieją w obu warstwach i mają dużo sąsiadów

```{r}
shared_nodes <- intersect(grn_nodes, ppi_nodes)

top_hubs <- ppi_edges %>% 
  filter(from %in% shared_nodes & to %in% shared_nodes) %>% 
  tidyr::pivot_longer(cols=c(from,to), values_to="node") %>% 
  count(node, sort=TRUE) %>% 
  slice_head(n=10) %>% 
  pull(node)

top_hubs
```

buduje podgraf - wezly top hubs i ich sasiedzi zarowno w ppi jak i w grn

```{r}
ppi_neighbors <- ppi_edges %>% 
  filter(from %in% top_hubs | to %in% top_hubs) %>% 
  {union(.$from, .$to)}

grn_neighbors <- grn_edges %>% 
  filter(from %in% top_hubs | to %in% top_hubs) %>% 
  {union(.$from, .$to)}


subgraph_nodes <- union(top_hubs, intersect(ppi_neighbors, grn_neighbors))

length(subgraph_nodes)
  
```

Buduję podgraf i jego wizualizacje:

```{r}
ppi_sub <- ppi_edges %>% 
  filter(from %in% subgraph_nodes & to %in% subgraph_nodes) %>% 
  mutate(layer="PPI")

grn_sub <- grn_edges %>% 
  filter(from %in% subgraph_nodes & to %in% subgraph_nodes) %>% 
  mutate(layer="GRN")


all_sub <- bind_rows(ppi_sub, grn_sub)

g_sub <- graph_from_data_frame(
  d = all_sub %>% select(from, to, layer),
  directed=TRUE,
  vertices=data.frame(name=subgraph_nodes)
)


#coloring edges by layer
E(g_sub)$color <- ifelse(E(g_sub)$layer == "PPI","#E67F99", "#56B4E1")


#colroing nodes hub or no hub

V(g_sub)$color <- ifelse(V(g_sub)$name %in% top_hubs, "#F55E99", "#999999")
V(g_sub)$size <- ifelse(V(g_sub)$name %in% top_hubs,24, 12)


#ppi should be undirected
E(g_sub)$arrow.size <- ifelse(E(g_sub)$layer == "PPI", 0, 0.3)
```

visualization:

UWAGA loops sa istotne, ale tu ich nie pokazuje dla czyetlnosci

```{r, graph viz}
set.seed(2026)

g_sub_clean <- simplify(g_sub, remove.loops = TRUE, remove.multiple = FALSE)

E(g_sub_clean)$arrow.size <- ifelse(E(g_sub_clean)$layer == "PPI", 0, 0.25)
E(g_sub_clean)$width <- ifelse(E(g_sub_clean)$layer == "PPI", 1.5, 0.8)


coords <- layout_with_kk(
  g_sub_clean
)

coors <- coords * 6
png(
  here("analysis", "analysis_outputs", 
   "trial_vis_yeast_tophubs_flat.png"),
       width=1600, height=1200, res=300)
plot(g_sub_clean,
    vertex.label = V(g_sub_clean)$name,
    vertex.label.cex=0.7,
    vertex.label.color = "black",
    vertex.label.dist=1.2,
    vertex.frame.color="white",
   # edge.curved       = ifelse(E(g_sub_clean)$layer == "GRN", 0.3, 0),
    edge.arrow.size = 0.3,
    layout = coords,
    main = "Top PPI hubs + shared neighbors; PPI=orange, GRN=blue",
    margin=c(0.1,0.1,0.1,0.1)
)
legend("bottomleft",
       legend = c("PPI (fizyczna)", "GRN (regulacja)", "Hub", "Nie-hub"),
       col    = c("#E69F00", "#56B4E9", "#D55E00", "#999999"),
       lty    = c(1, 1, NA, NA),
       pch    = c(NA, NA, 19, 19),
       pt.cex = 1,
       bty    = "n",
       cex    = 0.3)
dev.off()


```

wersja z loops:

```{r}
set.seed(2026)

E(g_sub)$arrow.size <- ifelse(E(g_sub)$layer == "PPI", 0, 0.25)
E(g_sub)$width <- ifelse(E(g_sub)$layer == "PPI", 1.5, 0.8)


plot(g_sub,
     vertex.label = V(g_sub)$name,
     vertex.label.cex=0.7,
     vertex.label.color = "black",
     vertex.label.dist=1.2,
     vertex.frame.color="white",
     # edge.curved       = ifelse(E(g_sub)$layer == "GRN", 0.3, 0),
     edge.arrow.size = 0.3,
     layout = layout_with_fr(g_sub),
     main = "Top PPI hubs + shared neighbors; PPI=orange, GRN=blue",
     margin=c(0.1,0.1,0.1,0.1)
)
legend("bottomleft",
       legend = c("PPI (fizyczna)", "GRN (regulacja)", "Hub", "Nie-hub"),
       col    = c("#E69F00", "#56B4E9", "#D55E00", "#999999"),
       lty    = c(1, 1, NA, NA),
       pch    = c(NA, NA, 19, 19),
       pt.cex = 1.5,
       bty    = "n",
       cex    = 0.8)

```
